【裁判字號】    90,訴,813
【裁判日期】    901225
【裁判案由】    毒品危害防制條例
【裁判全文】
臺灣臺北地方法院刑事判決                            九十年度訴字第八一三號
    公  訴  人  臺灣臺北地方法院檢察署檢察官
    被      告  戊○○
    選任辯護人  薛欽峰
右列被告因毒品危害防制條例案件，經檢察官提起公訴（八十九年度偵字第一九九四
二號），本院判決如左：
    主  文
戊○○共同販賣第二級毒品，處有期徒刑柒年貳月。因犯罪所得扣案之金錢新臺幣貳
仟元沒收。扣案之大麻煙肆支（淨重零‧玖伍公克，包裝重拾貳點玖玖公克，台灣台
北地方法院檢察署八十九年度青保管字第四四一號贓證物品清單所載）均沒收銷燬。
    事  實
一、戊○○明知大麻業經毒品危害防制條例列為第二級毒品管制，不得非法販賣，仍
    與真實年籍不詳、綽號「小王」之成年男子二人基於販賣第二級毒品大麻圖利之
    犯意聯絡，於八十九年十月五日下午十一時三十分許，在台北市○○○路○段「
    玩具反斗城」附近，由「小王」將事前購入之大麻煙四支（淨重○‧九五公克、
    包裝重十二‧九九公克，台灣台北地方法院檢察署八十九年度青保管字第四四一
    號贓證物品清單所載，該物原經台北市政府警察局中山分局鑑驗毛重一‧○公克
    、淨重○‧四公克，然再送法務部調查局扣除包裝後秤重，淨重為○‧九五公克
    、包裝重十二‧九九公克，是考量氣候潮塵等因素，採用最近時間之秤重即法務
    部調查局認定之淨重○‧九五公克），以白報紙、塑膠袋包裝妥當，轉交戊○○
    ，並告知轉賣之時間、地點、交易方式、價額等事項，由戊○○收受後負責轉賣
    交付他人。戊○○即依照指示，基於販賣第二級毒品大麻煙之犯意，於翌日（即
    同年十月六日）凌晨一時三十分許，在台北市中山區○○○路○段十四巷內之指
    示地點等待，接獲指示電話後，將前開大麻煙四支放入巷內牆壁凹槽處，迨乙○
    ○走近隨即上前確認，並收取新台幣（下同）二千元價金，告知大麻煙放置地點
    ，從中圖得不法利潤。嗣乙○○伸手至牆壁凹槽處拿取大麻煙時，即為巡邏員警
    當場查獲，而扣得上開大麻煙四支，並由戊○○身上查得交易所得二千元。
二、案經臺北市政府警察局中山分局移送臺灣台北地方法院檢察署檢察官偵查起訴。
    理  由
一、訊據被告戊○○固坦承於前開時地受「小王」之託，將上開白報紙、塑膠袋包裝
    之物品至查獲地即TEXOUND PUB轉交他人，並收取現金二千元，而將系爭物品放
    入牆壁凹槽內已交付予乙○○、並收取二千元等情不諱，然仍矢口否認有何販賣
    第二級毒品大麻煙之犯行，辯稱：伊並不知交付物品為大麻，更不知「小王」是
    要賣大麻，純粹幫「小王」送東西云云，經查：
  (一)被告戊○○由「小王」處取得系爭大麻煙後，於前述時地將系爭大麻煙放入牆壁
    凹槽內交付證人乙○○，並收取價金二千元而為轉賣大麻之事實，除部分事實據
    被告戊○○於警訊、偵查中、本院審理時坦承不諱外，並據證人即交易之相對人
    乙○○於警、審中迭次指述歷歷，核與證人即在場目擊證人丁○○、查獲員警甲
    ○○、桂殷宣所陳情節大致相符。又扣案之白色煙捲四支，經送法務部調查局以
    氣相層析質譜儀分析法、化學分析法檢驗，結果均含第二級毒品大麻成分，合計
    淨重○‧九五公克、包裝重十二‧九九公克（台灣台北地方法院檢察署八十九年
    度青保管字第四四一號贓證物品清單所載，該物原經台北市政府警察局中山分局
    鑑驗毛重一‧○公克、淨重○‧四公克，然再送法務部調查局扣除包裝後秤重，
    淨重為○‧九五公克、包裝重十二‧九九公克，是考量氣候潮塵等因素，採用最
    近時間之秤重即法務部調查局認定之淨重○‧九五公克），此有該局八十九年十
    一月一日陸(一)字第八九一七九九四四號檢驗通知書足資相佐，可認扣案物確屬
    毒品危害防制條例第二條第二項第二款之第二級毒品大麻。復被告戊○○自承：
    取得此二千元後，因無任何與「小王」聯絡之方式，無法主動將上開金錢交付「
    小王」等語明確（見本院九十年十二月十一日筆錄），是被告戊○○於取得此交
    易價金二千元後，即得保為己有，則被告戊○○與乙○○為大麻交易之行為，顯
    意圖為「小王」、被告戊○○之不法利得，犯意甚明。
  (二)被告戊○○雖辯稱：單純受人之託，僅以幫助之意思轉交物品予不認識之陌生人
    ，並收取對方積欠「小王」之款項，不知該物係大麻云云，惟：
    1.被告戊○○於同年九月二十日，曾於台北市○○○路、延吉街附近，朋友以「
      香煙」方式供給施用第二級大麻煙一次，吸後昏昏沈沈等情，業經被告戊○○
      於警訊中及本院審理中自供明確（見偵查卷第十一頁背面、本院九十年十二月
      十一日筆錄），並有本院八十九年度毒聲字第二六七七號裁定在卷可參，是被
      告戊○○於本見案發前十餘日即曾經接觸「香煙」形式之大麻，且因係「第一
      次」接觸之印象，對於警員經訊問施用大麻經驗時，即得正確應答，故被告戊
      ○○並非對「香煙」形式之大麻無何經驗，反係對「香煙」大麻有彌新、深刻
      之印象。而本件扣案大麻煙四支，係以白紙捲成直筒狀，每支長約五點五公分
      至六點五公分，直徑的零點五公分，若以一般塑膠袋裝，以觸摸方式仍可觸摸
      出其大致形狀較一般香菸細、短等情，業經本院勘驗屬實，有本院九十年九月
      二十五日勘驗筆錄在卷可按，況證人乙○○亦表示：扣案大麻非常細，比香菸
      還細，一摸就知道等語（見本院九十年十二月十一日審理筆錄），則本件扣案
      之大麻煙雖曾經以塑膠袋、白報紙包裝，惟於曾有接觸大麻經驗者，一摸即可
      明知該物並非「香煙」，而係「香煙」形式之大麻。故以被告戊○○接觸大麻
      之經驗、本件扣案大麻包裝之形式相參，顯見被告戊○○辯稱：不清楚且未懷
      疑送交之物為毒品云云，為矯飾之詞，不足採信。
    2.再徵諸被告戊○○與證人乙○○之接觸過程：
      (1)指示交付之對象竟為「不知名」人士，無法事先告知姓名，僅能到場後以電
        話聯絡確實穿著；
      (2)指示交付之地點，業無法事先告知，又僅能以電話聯絡，先稱至「南京東路
        、建國北路口」，再以電話轉至其他地點，最後決定竟在「某店外之暗巷內
        」，而被告戊○○早已知悉該店即TEXOUND PUB為搖頭PUB等情明確，指示交
        付地點竟係需再三轉換，且需隱密無他人處；
      (3)當日交付物品之方式係被告戊○○先將物品藏放在牆角凹槽處，等他人到場
        後指示他人自行拿取等情，業經證人丁○○證述明確，則「小王」指示交付
        之物品竟係無法當面交付之物；
      (4)另在被告戊○○取得二千元之價金後，始指示證人乙○○自行在牆內凹槽取
        物等情，業經證人乙○○證述明確，是「小王」交付之物品、與取得現金，
        竟需先保證取得現款後始得交付（以上均見本院九十年十二月十一日筆錄）
        ；
      (5)綜上開指示交付對象、地點、方式、交付順序等，更以交付物品之時間為半
        夜三更、凌晨無人之時相佐，「小王」指示交付物品、取款之方式甚為迂迴
        ，而與常情大相逕庭，若為合法之物品、正當之交易，又何需如此大費周章
        ？被告戊○○明知上開與正當交易相悖之過程，又知交付物品為第二級毒品
        大麻（已如前述），被告戊○○實可確實知悉：「小王」所託之事，實係為
        販賣毒品大麻乙節，被告戊○○竟仍決意接受「小王」之委託，縱係「委託
        」，於刑法上即可評價為其與「小王」通謀，而為犯意之聯絡。
      (6)至被告戊○○雖辯以：因當時想上廁所，故將大麻放置在牆內凹槽云云。然
        系爭扣案大麻僅有四根、體積甚小，已如上述，況被告戊○○亦坦承：取得
        大麻後，一直放置於口袋內等情明確，是縱被告臨時有解手之需，無需費事
        將大麻取出，遑論進而放置於牆上凹槽內之可能，故被告前揭所辯，顯係臨
        訟飾詞，無可採信。
    3.此外，被告戊○○供稱：與「小王」並不熟悉，係於案發前約半個月前，在臺
      北市西門町一家泡沫紅茶店方認識小王，並不清楚「小王」之真實姓名與年籍
      資料，且亦無聯絡方式，均係「小王」主動方能聯絡等語（見偵查卷第十頁背
      面、第十一頁本院九十年十二月十一日筆錄）。然「小王」所交付被告者，為
      具有相當市場經濟價值、且僅持有即屬違法之第二級毒品大麻，指示交付之過
      程竟又詭譎異常、啟人疑竇，則二人若非熟稔，豈會甘冒為他人告密、身陷囹
      圄之危，託付予一僅相識半月、甚不熟悉之人？甚且交付物品、取得現款後，
      「小王」竟又對此款項無任何之保障？況若確不知悉「小王」聯絡方式，又如
      何交還所得款項？再正常代他人取款，莫不問清金額數目，以免他日糾紛，豈
      有如被告戊○○供稱：不知應取得若干款項方屬正確云云（見本院九十年十二
      月十一日筆錄）？是被告戊○○所供，嚴重與社會通念不符，顯係避重就輕之
      詞，故以上開取貨、收款過程、被告戊○○刻意迴避「小王」交情等情，被告
      戊○○實已知悉此為大麻販賣之行為，且與「小王」有犯意之聯絡。
    4.至被告戊○○雖另以查獲當時，並未逃離現場，佐證渠主觀不知犯罪云云。然
      被告戊○○於警查獲、驗尿後發現：被告戊○○另有施用第二級毒品安非他命
      之情，此有臺北市立療養院八十九年十月十二日檢驗報告書一紙足稽，是被告
      於警查獲時，除涉犯毒品危害防制條例第四條第二項販賣第二級毒品大麻之罪
      嫌外，同時並涉犯同條例第十條第二項施用第二級毒品罪嫌，而知被告戊○○
      當時未逃離現場，實因倉促間無法確實反應，況是否與抗拒員警逮捕實與是否
      犯罪無甚關連。故被告戊○○右揭所辯，亦非可採。
  (三)綜上所述，被告戊○○所辯並無販賣大麻之行為各節，均係諉卸之情詞，而無足
    取。此外另有扣案之交易所得二千元附卷可稽，是本件事證明確，被告戊○○犯
    行，洵堪認定，應予依法論科。
二、核被告戊○○販賣大麻以圖利之行為，係犯毒品危害防制條例第四條第二項販賣
    第二級毒品罪，其販賣第二級毒品前之持有第二級毒品之低度行為，為販賣之高
    度行為所吸收，不另論罪。又被告與「小王」之成年男子二人共同犯罪，彼此間
    有犯意聯絡及行為分擔，均為共同正犯。另按「以自己共同犯罪之意思，參與實
    施構成要件以外之行為，或以自己共同犯罪之意思，事先同謀，而由其中一部份
    人實施犯罪行為者，均為共同正犯」，大法官會議釋字第一○九號解釋足資參照
    ；且「現行法關於正犯、從犯之區別，係以其主觀上之犯意及客觀上之犯行為標
    準，凡以自己犯罪之意思而參與犯罪，無論其所參與者是否犯為構成要件之行為
    ，皆為正犯：其以幫助他人犯罪之意思而參與犯罪，其所參與者，苟係犯罪構成
    要件之行為，亦為正犯，必以幫助他人犯罪之意思而參與犯罪，其所參與者叉為
    犯罪構成要件以外之行為，始為從犯」，最高法院二十五年土字第二二五三號，
    著有判例足參，本件被告戊○○明知、且參與者，包括交付毒品並收取價金，涵
    蓋整個販賣毒品之構成要件行為，已逸脫「幫助之意思、為犯罪構成要件外行為
    」之幫助犯範疇，屬正犯行為，原起訴書認被告所為僅係幫助犯，尚有未洽，業
    經蒞庭公訴人特為更正，是無需另為變更起訴法條，併此敘明。本院爰審酌被告
    戊○○於本院審理時均推諉己過，不曾坦然悔悟，且參以其所販賣之大麻吸食初
    會產生欣快感、思路變的順暢快速、感覺變的敏銳，但有時還會伴隨幻覺，尤其
    是視幻覺，長期使用會產生耐受性及心理依賴性，使得吸食劑量或頻次增加，一
    旦產生依賴性，突然停用會產生厭食、焦慮、不安、躁動、憂鬱、睡眠障礙等戒
    斷症狀，急性中毒時會產生記憶及認知能力減退、焦慮、憂鬱、多疑、失去方向
    感等症狀，長期使用會造成注意力、記憶力、判斷力下降，無方向感，意識混亂
    ，人格喪失，妄想，幻覺及對周遭事務漠不關心之「動機缺乏症候群」，甚且懷
    孕婦女吸食大麻常會造成早產、胎兒體重偏低等不良影響，影響可稱嚴重，且戒
    解不易，雖被告販賣大麻數量雖少，然對社會造成之危害、對治安之危險影響甚
    鉅，幸於尚未流通市面即經警查獲，未造成實際危害，且被告戊○○於事後業曾
    配合員警查緝上源，雖直至本院審結時未能有實際破獲之情形，但業有積極減少
    社會危害之決心，並衡量被告其餘之犯罪動機、目的、犯罪之手段等其他一切情
    狀，特別從輕量處如主文所示之刑。另被告戊○○及其辯護人雖以：上開積極配
    合員警查緝等情，請求本院依據刑法第五十九條予以法定刑外之酌減等語，然刑
    法上之酌量減輕，必於犯罪之情狀可憫恕時，始得為之，為刑法第五十九條所明
    定，至情節輕微僅可為法定刑內從輕科刑之標準，不得據為酌量減輕之理由，而
    以被告戊○○及其辯護人所稱之情並無何之犯罪情狀有何可憫恕之處，僅謂情節
    尚輕，難依同法第五十九條酌減本刑（二十八年上字第一○六四號判例參照），
    附此陳明。又查本件扣案被告戊○○販賣第二級毒品大麻所得二千元，係因犯罪
    所得財物，爰依同條例第十九條第一項前段之規定沒收之。再扣案之大麻煙四支
    （淨重○‧九五公克、包裝重十二‧九九公克）係屬毒品危害防制條例第二條第
    二項第二款之第二級毒品，爰依毒品危害防治條例第十八條第一項沒收銷燬。
據上論斷，應依刑事訴訟法第二百九十九條第一項前段，毒品危害防制條例第四條第
二項、第十八條第一項、第十九條第一項，刑法第十一條前段、第二十八條判決如主
文。
本案經檢察官丙○○到庭執行職務
中      華      民      國    九十      年     十二    月    二十五    日
                                      臺灣臺北地方法院刑事第三庭
                                          法  官  郭惠玲
右正本證明與原本無異。
如不服本判決，應於判決送達後十日內向本院提出上訴狀(應抄附繕本)。告訴人
或被害人如對於本判決不服者，應具備理由請求檢察官上訴，其上訴期間之計算
係以檢察官收受判決正本之日期為準。
                                          書記官    謝志偉
中      華      民      國      九十      年    十二    月  二十八    日
附錄本案論罪科刑法條全文：
毒品危害防制條例第四條
製造、運輸、販賣第一級毒品者，處死刑或無期徒刑；處無期徒刑者，得併科新台幣
一千萬元以下罰金。
製造、運輸、販賣第二級毒品者，處無期徒刑或七年以上有期徒刑，得併科新台幣七
百萬元以下罰金。
製造、運輸、販賣第三級毒品者，處五年以上有期徒刑，得併科新台幣五百萬元以下
罰金。
製造、運輸、販賣專供製造或施用毒品之器具者，處一年以上七年以下有期徒刑，得
併科新台幣一百萬元以下罰金。
前四項之未遂犯罰之。


司法院資訊處製作；財團法人民間司法改革基金會備份。
